臺灣臺中地方法院交通事件裁定　　　　　　 　　　九十一年度交聲字第四二○號
　　原處分機關　交通部公路局台中區監理所台中市監理站
　　異議人即
　　受處分人　　甲○○
右列受處分人因違反道路交通管理處罰條例案件，對於交通部公路局台中區監理所台
中市監理站九十一年六月二十四日所為之處分（裁監稽違字第裁六一─Ｈ00000
000號裁決書），聲明異議，本院裁定如左：
    主  文
原處分撤銷。
甲○○不罰。
    理  由
一、原處分機關略以：本案係台中縣警察局霧峰分局舉發受處分人甲○○於九十一年
    四月十七日十七時五十五分於太平市○○路與十甲路口因「經勸導駕駛人接受酒
    精測定器吐氣檢測並告知處罰規定仍拒絕酒測」而掣開舉發通知單，本所依違反
    道路交通管理處罰條例第三十五條第三項之規定依法裁處受處分人新台幣六萬元
    整並吊銷機車駕駛執照，於法並無不合云云。
二、受處分人甲○○聲明異議意旨略以：異議人於九十一年四月十七日十五時三十分
    與案外人楊運昌險些發生擦撞，但均無受傷，機車亦無損壞，故雙方並未報警，
    案外人楊運昌並隨同異議人至異議人朋友所開設之海產店理論，經異議人在場之
    友人代為道歉後案外人楊運昌始離去；未料，當異議人於海產店飲酒後於當日十
    七時五十五分許，案外人楊運昌竟報警將異議人自海產店載回派出所，並要求進
    行酒測，異議人自認雖有飲酒但並未騎乘機車故拒絕酒測，遂遭警開單告發，異
    議人認為舉發程序並不合法，聲明異議請求撤銷原處分等語。
三、查道路交通管理處罰條例第三十五條第三項規定：汽車駕駛人拒絕接受第一項測
    試之檢定者，處新台幣六萬元罰鍰，並吊銷其駕駛執照。惟詳晰該條文意旨，係
    以汽車駕駛人有酒後駕車及駕駛行為，始構成該項處罰條件；如無駕駛行為或酒
    後駕車之行為，縱有拒絕酒精測試，亦不得加予處罰，此觀該條文之規定自明。
    經查證人蔡裕得證稱：當天其至海產店時，異議人尚未喝酒，並見異議人與案外
    人楊運昌發生爭執，經詢問案外人楊運昌是否受傷、機車是否損壞，案外人楊運
    昌均稱沒有等語。另證人林秀蘭亦證稱：異議人於五點半時飲酒結束後坐在店外
    機車上，但並未發動機車，當時距異議人稱險些與案外人楊運昌發生碰撞之時已
   近兩小時之久等語。另證人即本案之舉發員警蕭達慶亦證稱：楊運昌報案後，其
    至現場時已為五點多，當時異議人坐在機車上，並沒有騎乘的動作，機車支架仍
    撐在地，而報案人楊運昌的機車並沒有碰撞或毀損之痕跡等語（見本院九十一年
    七月二十三日庭訊筆錄）。綜上証人蔡裕得、林秀蘭、蕭達慶所述，異議人於九
    十一年四月十七日十五時三十分許，駕駛機車與案外人楊運昌險些發生擦撞，惟
    駕駛機車前並無飲酒行為，雖異議人又於同日下午四時許，至林秀蘭所經營之海
    產店飲酒，惟酒後並無駕駛車輛之行為，可以認定。此外，並無其他積極證據證
    明異議人於飲酒後始與案外人險些發生碰撞。則異議人於所辯伊於十五時三十分
    許與案外人險些發生碰撞當時並未飲酒，且事後於海產店飲酒後更無駕駛機車之
    行為，即為實在。揆諸前開說明，異議人縱有拒絕酒測情事，亦不得加予處罰。
    原舉發機關未盡查核之責，僅以舉發當時異議人業已飲酒、拒絕酒測而掣開舉發
    違規通知單告發，其舉發程序難謂適當。綜上所述，本件舉發違規既屬不當，異
    議人之異議有理由，原處分自應予以撤銷並為不罰之諭知。
據上論斷，應依道路交通管理處罰條例第八十七條第二項、道路交通案件處理辦法第
二十條，裁定如主文。
中      華      民      國    九十一    年      八      月     十二     日
                                臺灣臺中地方法院交通法庭
                                    法  官   許金樹
右正本證明與原本無異。
如不服本裁定應於送達後五日內向本院提出抗告狀。
                                    書記官
中      華      民      國    九十一    年      八      月     十二     日
